【裁判字號】    97,訴,135
【裁判日期】    970423
【裁判案由】    損害賠償
【裁判全文】
臺灣士林地方法院民事判決               97年度訴字第135號
原      告  丙○○
被      告  乙○○
                      6樓
上列當事人間請求損害賠償事件，本院於中華民國97年4 月2 日
言詞辯論終結，判決如下：
    主      文
被告應給付原告新台幣壹拾萬元，及自民國九十七年一月二十六
起至清償日止，按年息百分之五計算之利息。
原告其餘之訴駁回。
訴訟費用由被告負擔百分之五，餘由原告負擔。
本判決第一項得假執行。
    事實及理由
壹、程序部分：
    按訴狀送達後，原告不得將原訴變更或追加他訴，但被告同
    意者，不在此限；又被告於訴之變更或追加無異議，而為本
    案之言詞辯論者，視為同意變更或追加，民事訴訟法第255
    條第1 項第1 款、第2 項定有明文。本件原告於起訴時，僅
    以被告乙○○於96年11月26日對其謾罵侵害行為請求損害賠
    償，嗣於起訴後又於97年2 月20日追加被告於97年1 月8 日
    之謾罵侵害行為事實，被告對於原告之追加固未表示同意，
    但仍對該追加部分之事實為言詞辯論，參照前揭規定意旨，
    原告之追加應視為已被告之同意，其事實的追加尚與法相合
    ，應予准許，先此敘明。
貳、實體部分：
一、原告主張略以：被告因與原告就原告向被告所承租臺北市○
    ○區○○路四段41巷3 號1 樓左半邊店面就水電費分攤事宜
    發生糾紛，竟於民國96年11月26日晚間7 時許至該店面向原
    告謾罵稱：「幹你娘雞歪、操你媽嗶」等語3 次，原告請被
    告有話好好講，不要講話那麼難聽，但被告隨即又罵稱：「
    我就是要罵你怎樣；幹你娘雞歪、操你媽嗶」等語。原告向
    對面店家大聲求救，被告仍對原告大罵稱：「幹你娘雞歪，
    你這種不正經的女人（台語）、小偷、垃圾鬼」等語；原告
    復進店報警處理，被告仍於櫃臺邊對原告罵稱：「你報呀，
    我就是要罵：『幹你娘雞歪、操你媽嗶』」等語，並連罵數
    次，被告人高馬大，並曾用手推原告，直至有人聞聲阻止且
    警員趕至現場處理時被告才停止。被告又於97年1 月8 日8
    時30分許，至前揭店面前罵稱：「你敢寄存證信函給我！我
    管你法律怎麼規定，我就是要收你三個月押金」、「幹你娘
    ，操你媽嗶」、「原告跟以前房東在後面房間睡覺」、「原
    告在外面跟別人亂生私生女」、「賤女人」、「爛女人」、
    「只是沒有男人的生殖器而已，所以男人都不要你」、「我
    就是流氓怎樣，明天就你在店面門口站崗，揍你」、「在內
    湖混了30幾年想跟我鬥，還早呢！」等語。原告因遭被告兩
    次之謾罵及恐嚇，倍覺羞辱而無地自容，且深感害怕，致受
    精神上之損害，為此，基於侵權行為法律關係，聲明請求：
    (一)被告應給付原告新臺幣（下同）2,000,000 元，及自起訴
    狀繕本送達之翌日起至清償日止，按年息5%計算之利息；(二)
    被告應將本判決主文及理由欄登載於中國時報第一版全十行
    一日。
二、被告則以：上開時地均未有謾罵恐嚇原告之行為等語資為抗
    辯，並聲明駁回原告之訴。
三、不爭執事項及爭點整理：
（一）不爭執事項：
   1、被告於96年11月26日晚上7 時許及97年1 月8 日晚上8 時
      30分許均曾至原告向被告承租之店舖處。
   2、上址另半邊店面承租人即訴外人甲○○因懷疑原告讓其支
      付原告的電費，而與原告發生糾紛，被告至原告店舖，係
      為進入原告的店舖查看原告是否使用甲○○的用電。
（二）爭執事項：
   1、被告於系爭時地在原告店舖內是否因辱罵原告致侵害原告
      人格權？
   2、原告的請求是否合理？
四、得心證之理由：
（一）被告之侵權行為：
   1、按因故意或過失，不法侵害他人之權利者，負損害賠償責
      任，民法第184 條第1 項定有明文。次按名譽有無受損害
      ，應以社會上對個人評價是否貶損作為判斷之依據，苟其
      行為足以使他人在社會上之評價受到貶損，不論其為故意
      或過失，均可構成侵權行為，其行為不以廣佈於社會為必
      要，僅使第三人知悉其事，亦足當之，最高法院90年度台
      上字第646 號著有判例。
   2、原告主張被告於96年11月26日至其店面為辱罵行為等情，
      為原告聲請證人即警員彭文德於審理中結證稱：「（96年
      11月間有無在現場？）我只有去一次」，「（你當時看到
      何情況？）我是勤務中心通報我們才過去的，到那邊看到
      房東（按：即被告）和江小姐與原告在吵架，我去當時沒
      有聽到吵架的內容，當時大家都是各說各話，被告比較大
      聲，原告比較小聲，我當時沒有聽到被告罵原告髒話，別
      家店的人有來，被告有罵他們髒話，我有聽到被告罵『幹
      你娘』這句話，當時我有跟被告說這不是罵髒話就可以解
      決的，別家店的人就不打算再告被告，被告還當場道歉」
      等語有關兩造間當時有爭吵情事明確，被告對此並不爭執
      ，核與被告所聲請證人即當時在場之被告員工丁○○證述
      ：「11月26日晚上我和被告一起去，是和隔壁江小姐有水
      電糾紛，我們去那裡是要調解，當天也有水電工人到場，
      這是第一次去的時候，當時現場有爭執，是被告和原告有
      爭執，剛開始去的時候，因為原告的租金沒有給付，被告
      是問原告為何沒有繳交租金，原告說我不要給付，因為被
      告沒有解決水電的問題，所以原告不給付租金，當時雙方
      口氣都不好，也有拍桌子，被告當時有罵原告，罵的是髒
      話」，「（問：被告有罵『幹你娘雞歪，操你媽嗶』三次
      ？）有」，「（問：被告有說『我就是要罵，你怎樣，幹
      你娘雞歪，操你媽嗶』等語嗎？）被告是剛開始有講這樣
      」等語有關兩造爭吵中被告有辱罵原告情節確實，被告固
      否認證詞為真，惟兩證詞就兩造當時確發生爭吵，被告曾
      口出穢言等情節均甚相符，且被告既有以穢言辱罵在場圍
      觀之鄰家，在與原告爭吵中可能以此粗言辱罵原告，亦符
      事理，是上開證詞均應認屬實可採。是被告於96年11月26
      日至少有以穢言「幹你娘雞歪，操你媽嗶」3 次及「我就
      是要罵，你怎樣，幹你娘雞歪，操你媽嗶」等語辱罵原告
      的事實。至原告所述被告當時實施恐嚇之行為，原告所聲
      請之證人彭文德並未證明當場有此情節，且證人丁○○證
      稱：原告有叫對面的人來打被告，被告就那個人講原因等
      語，此核與原告於起訴時所述曾向對面店家大聲求救情節
      相符，是該段證詞亦堪可採據，衡情當時若尚有他人可資
      協助，被告當無現場直接以言詞或行動恐嚇原告之可能，
      是原告此部分所述，尚屬無據，並不足採。
   3、原告復主張被告於97年1 月8 日至其店面為辱罵行為乙節
      ，被告對於兩造當時亦有爭吵並不爭，惟否認有辱罵原告
      ，並聲請證人甲○○結證稱：「（問：這店面是與被告承
      租的？你後來是如何發現電費支出有問題？）是的，我是
      向被告承租的，因為這電費原本都是原告計算並墊付以後
      再來跟我要，後來是因為原告要將店頂讓出去，我怕以後
      承租人不知道要如何結算電費，我就向原告瞭解電費的情
      形，結果是電錶早就壞了，而原告是直接將冷氣機的電費
      算是我的電費來向我要求費用，我認為原告都是將冷氣機
      的費用讓我負擔並不公平，所以我要求原告補償」，「（
      問：你曾經把這情況反應給被告？）有，我有反應給被告
      ，因為那幾天他比較忙，被告說他要再找時間來處理，我
      發現電費的事情是八月底左右，在九月初時我要求把壞的
      電錶修復，我修復後，我就跟原告協商電費的問題，因為
      沒有協商成立，但後來因為我生小孩，生完後我又回到店
      裡面去再跟原告協商，但協商破裂」，「（問：97年1 月
      8 日被告又到原告的店裡面，當時你有無在場？）是的，
      被告當天又到原告的店裡面，因為我們談判破裂，我認為
      原告的誠信有問題之後，我就不希望原告從我這邊經過，
      就將兩個店面的門上鎖，希望原告從後面去上廁所，結果
      97年1 月8 日被告來這邊是協調，我將門打開讓原告通行
      ，被告有說他會幫原告給付這幾個月的電費，並再重新換
      電錶」，「（問：被告與原告當時有無吵架？）有吵架」
      ，「（問：被告有無在你和曾小姐前面罵『幹你娘雞歪，
      操你媽嗶』等語？）我不記得」，「（問：當天他們吵架
      的時候你有無在兩造前面？）沒有」，「（問：你有無聽
      到被告說丙○○跟以前的房東在後面睡覺？）沒有」，「
      （問：有無聽到被告說原告與別人亂生私生女？）沒有」
      ，「（問：有無聽到被告罵原告是『賤女人、爛女人』？
      ）沒有」，「（問：有無聽到被告罵原告『只是沒有男人
      的生殖器而已，所以男人都不要你』等語？）沒有」，「
      （問：有無聽到被告說『我就是流氓怎樣，明天就叫別人
      在你門口站崗、揍你』等語？）沒有。他們二人吵架我沒
      辦法勸架，但是後來我發現我不能介入，所以我就回店裡
      面去了」，「（問：是否記得被告有罵髒話？）不記得」
      等語有關均未聽聞被告當時有辱罵原告明確，又證人即當
      時處理之員警許啟彬亦證述：甲○○都在門口等語，足認
      甲○○確全程在現場，所述應最符現況，並斟酌原告當時
      已經起訴，被告亦已知悉，於起訴後尚為同樣侵害行為之
      可能尚屬不大，況原告亦未舉反證以推翻其證詞。是證人
      甲○○之證言堪屬可採，原告該部分的主張，核無依據，
      應不可採。
   4、綜上，被告於96年11月26日在原告店面以穢言辱罵原告的
      事實，應堪認定，其既於可供商業經營之公開場所辱罵原
      告足可使不特定之第三人均可聽聞致損害原告之名譽，參
      照前揭規定意旨，被告所為當屬侵害原告名譽人格權的侵
      害行為，至原告其餘之主張，尚屬無據，均應予駁回。
（二）原告的請求：
   1、按不法侵害他人之身體、健康、名譽、自由、信用、隱私
      、貞操，或不法侵害其他人格法益而情節重大者，被害人
      雖非財產上之損害，亦得請求賠償相當之金額，民法第19
      5 條第1 項定有明文。本件被告既有辱罵原告致侵害其名
      譽人格權之行為，自對其心理健康及心理的自由有所損害
      ，其進而影響身體的健康，此據原告陳稱：事發之後常常
      無法入眠、淚流至天明，身體亦出現一些異狀，每天身處
      於精神緊繃害怕中，更怕被告隨時會過來，再對伊為任何
      可怕的舉動，因而無法上班工作，使伊倍感痛苦悲傷絕望
      ，常處於莫名的沮喪恍神中等語，亦符常理。是原告精神
      上受有損害之事實，可堪認定。本院審酌被告係為電費分
      擔問題與原告協調，原告亦明知電費的分擔應有不平，尚
      與被告發生嚴重爭吵，致被告用粗言對罵，其理雖直，但
      以侵害之行為回應，即有不法可責處，以及原告係高商畢
      業，曾經服軍職，後來轉服飾工作，每個月大約有200,00
      0 元的收入；被告為專科畢業，現從事貨櫃業，每個月大
      約有2,000,000 元的收入，均據兩造於審理中陳述甚明，
      有關兩造經濟狀況、社會地位、損害程度及其精神受損時
      間等一切情狀，認原告向被告請求2,000,000 元，尚屬過
      高，本院認應以100,000 元較為相當。
   2、按判決書為裁判者對於訴訟事件所為意思表示之書面，並
      無法表示侵權者對受侵害人損害回復之意。是本件原告聲
      明請求被告應將本判決主文及理由欄登載於中國時報第一
      版全十行一日，尚非回復其名譽之必要行為，爰未准予原
      告此部分之請求。
五、綜上所述，原告基於侵權行為法律關係得請求被告賠償之金
    額應為100,000 元及自起訴狀繕本送達之翌日之97年1 月26
    日起至清償日止，按年息5%計算之利息，為有理由，應予以
    准許，逾此範圍外之請求即屬無據，應予駁回。
六、本件原告勝訴部分其所命給付金額未逾500,000 元，依民事
    訴訟法第389 條第1 項第5 款規定，應依職權宣告假執行。
    被告陳明願供擔保請准免為假執行之宣告，經核亦無不合，
    爰就原告勝訴部分，酌定相當之擔保金額准許之。
七、本件判決基礎之事證已臻明確，兩造其餘攻擊防禦方法及舉
    證，與判決結果已無影響，爰不一一論述，併此敘明。
八、據上論結，本件原告之訴為一部有理由，一部無理由，合依
    民事訴訟法第79條、第389 條第1 項第5 款，判決如主文。
中    華    民    國    97    年    4     月    23    日
                  民事第二庭  法  官  古振暉
以上正本證明與原本無異。
如對本判決上訴，應於判決送達後20日內向本院提出上訴狀。
中    華    民    國    97    年    4     月    30    日
                              書記官  楊錫芬


司法院資訊處製作；財團法人民間司法改革基金會備份。
